【裁判字號】    98,訴,1073
【裁判日期】    980422
【裁判案由】    毒品危害防制條例
【裁判全文】
臺灣板橋地方法院刑事判決              98年度訴字第1073號
公  訴  人  臺灣板橋地方法院檢察署檢察官
被      告  甲○○
                      樓
                    （另案於臺灣臺北監獄臺北分監執行中）
上列被告因違反毒品危害防制條例案件，經檢察官提起公訴（98
年度毒偵字第2097號），因被告於本院準備程序中就被訴事實為
有罪之陳述，本院告知被告簡式審判程序之旨，並聽取當事人之
意見後，合議庭裁定改由受命法官獨任依簡式審判程序進行，判
決如下：
    主  文
甲○○施用第一級毒品，累犯，處有期徒刑玖月。又施用第二級
毒品，累犯，處有期徒刑柒月。應執行有期徒刑壹年貳月。
    事  實
一、甲○○曾於民國88年間因施用毒品案件，本院以88年度毒聲
    字第7053號裁定送觀察、勒戒後，認無繼續施用毒品傾向，
    ，於88年11月24日執行完畢釋放出所，並由臺灣板橋地方法
    院檢察署檢察官以88年度毒偵字第2447號為不起訴處分確定
    ；又因施用毒品案件，經本院以89年度訴緝字第87號裁定送
    觀察、勒戒後，認有繼續施用毒品之傾向，經本院以89年度
    訴緝字第87號裁定令入戒治處所強制戒治，於91年12月16日
    戒治期滿執行完畢，並經本院以91年度訴緝字第52號判決免
    刑確定；復於93年間因施用毒品案件，經本院以93年度訴字
    第759 號判決判處有期徒刑9 月、4 月，應執行有期徒刑11
    月確定，於96年4 月23日縮短刑期執行完畢；再於95年間因
    施用毒品案件，經本院以95年度訴字第2100號判決判處有期
    徒刑10月、10月，應執行有期徒刑1 年6 月，嗣經減刑為5
    月、5 月，應執行有期徒刑9 月確定，嗣於96年12月26日縮
    短刑期執行完畢。詎仍不知悔改，明知海洛因及甲基安非他
    命係毒品危害防制條例第2 條第2 項第1 款、第2 款所明定
    之第一、二級毒品，不得持有及施用，竟仍基於施用第一級
    毒品海洛因之犯意，於97年11月21日下午3 時許，在臺北縣
    板橋市○○○路介壽公園廁所內，以將海洛因摻水稀釋放入
    注射針筒後施打之方式，施用第一級毒品海洛因1 次，另基
    於施用第二級毒品甲基安非他命之犯意，於同日下午3 時10
    分許，在上開公園廁所內，以將甲基安非他命置於玻璃吸食
    器內燒烤吸取其煙霧之方式，施用第二級毒品甲基安非他命
    1 次。嗣於97年11月23日晚上6 時25分許，因涉強盜案件為
    警查獲，經其同意採集尿液送驗，檢驗結果均呈嗎啡及甲基
    安非他命陽性反應，始知上情。
二、案經臺新竹縣政府警察局竹東分局報告臺灣新竹地方法院檢
    察署呈請臺灣高等法院檢察署核令移轉臺灣板橋地方法院檢
    察署檢察官偵查起訴。
    理  由
一、按本案被告甲○○所犯係死刑、無期徒刑、最輕本刑為3 年
    以上有期徒刑以外之罪，其於準備程序就前揭被訴事實為有
    罪之陳述，經受命法官告知簡式審判程序之旨，並聽取其與
    公訴人之意見後，本院認無不得或不宜改依簡式審判程序進
    行之處，爰依刑事訴訟法第273 條之1 第1 項、第284 條之
    1 之規定，裁定本件由受命法官獨任進行簡式審判程序，合
    先敘明。
二、上揭事實，業據被告於本院審理中坦承不諱，且其於97年11
    月23日所採驗之尿液，經送往詮昕科技股份有限公司以GC/
    MS方法（氣相層析/ 質譜儀法）檢驗，結果均確呈第一級毒
    品海洛因代謝後嗎啡及第二級毒品甲基安非他命之陽性反應
    ，此有卷附該公司97年12月15日報告編號7B290186號濫用藥
    物尿液檢驗報告、新竹縣政府警察局毒品犯罪嫌疑人尿液採
    驗作業管制紀錄各1 紙在卷可稽（見98年度毒偵字第222 號
    卷第7 、8 頁），足認被告自白與事實相符，洵堪採為論罪
    科刑之依據。
三、按毒品危害防制條例於92年7 月9 日修正公布，自93年1 月
    9 日施行，其中第20條、第23條將施用毒品之刑事處遇程序
    區分為「初犯」、「5 年內再犯」、「5 年後再犯」。依其
    立法理由之說明：「初犯」，經觀察、勒戒或強制戒治，應
    為不起訴處分或不付審理之裁定；經觀察、勒戒或強制戒治
    執行完畢釋放後，「5 年內再犯」者，因其再犯率甚高，原
    實施之觀察、勒戒及強制戒治既已無法收其實效，爰依法追
    訴或裁定交付審理。至於經觀察、勒戒或強制戒治執行完畢
    釋放，「5 年後再犯」者，前所實施之觀察、勒戒或強制戒
    治已足以遮斷其施用毒品之毒癮，為期自新及協助其斷除毒
    癮，仍用「初犯」規定，先經觀察、勒戒或強制戒治之程序
    。從而，依修正後之規定，祇於「初犯」及「5 年後再犯」
    2 種情形，有其追訴條件之限制，即須於初犯經觀察、勒戒
    或強制戒治釋放後，5 年內均無施用毒品之行為，始能認其
    前所實施之觀察、勒戒或強制戒治已足遮斷毒癮，而得於5
    年後再犯時，再予適用初犯之規定，重行觀察、勒戒等程序
    。倘5 年內已經再犯，被依法追訴處罰，縱其第3 次（或第
    3 次以上）施用毒品之時間在初犯釋放5 年以後，即與「5
    年後再犯」之情形有別，且因已於「5 年內再犯」，顯見其
    再犯率甚高，原實施觀察、勒戒或強制戒治，已無法收其實
    效，自無再經觀察、勒戒及強制戒治之必要，應由檢察官逕
    行起訴，始符新法修正之本旨（最高法院95年第7 次刑事庭
    會議決議參照）。被告既有如犯罪事實欄所示觀察、勒戒、
    強制戒治及論罪科刑之前科，此有臺灣高等法院被告前案紀
    錄表1 份附卷可參，是被告本次再犯施用毒品犯行，依上揭
    說明，顯非5 年後再犯，即無再行觀察、勒戒或強制戒治之
    必要，揆諸前揭說明，仍應依法論科。
四、查海洛因及甲基安非他命分屬毒品危害防制條例第2 條第2
    項第1 款所規定之第一級毒品及同條項第2 款所規定之第二
    級毒品，核被告所為，係犯毒品危害防制條例第10條第1 項
    施用第一級毒品罪及同條第2 項施用第二級毒品罪。被告持
    有第一、二級毒品，復分別進而施用，其持有毒品之低度行
    為，應分別為施用第一、二級毒品之高度行為所吸收，均不
    另論罪。被告所犯上開施用第一級毒品罪及施用第二級毒品
    罪之間，犯意各別，罪名不同，應分論併罰之。又被告有事
    實欄所列前揭犯罪前科紀錄，有臺灣高等法院被告前案紀錄
    表可稽，其受有期徒刑之執行完畢，5 年以內故意再犯本件
    有期徒刑以上之罪，均為累犯，均應依刑法第47條第1 項之
    規定加重其刑。爰審酌被告前已因施用毒品案件經觀察、勒
    戒及強制戒治，且有多次施用毒品犯罪前科紀錄，並經判刑
    確定入監執行，業如上述，本應徹底戒除毒癮，不料其竟仍
    繼續施用毒品，顯見其並無戒除毒害之決心，本不宜寬貸，
    惟念其施用毒品乃自戕一己之身體健康，對於他人生命、身
    體、財產等法益，尚無重大明顯之實害，且犯後坦承犯行，
    態度尚佳等一切情狀，分別量處如主文所示之刑，並定其應
    執行之刑，以資懲儆。
據上論斷，應依刑事訴訟法第273 條之1 第1 項、第299 條第1
項前段，毒品危害防制條例第10條第1 項、第2 項，刑法第11條
前段、第47條第1 項、第51條第5 款，判決如主文。
本案經檢察官鄭潔如到庭執行職務。
中    華    民    國    98    年     4    月    22    日
                  刑事第十五庭  法  官  錢衍蓁
上列正本證明與原本無異。
如不服本判決，應於判決送達後10日內敘明上訴理由，向本院提
出上訴狀 (應附繕本) ，上訴於臺灣高等法院。其未敘述上訴理
由者，應於上訴期間屆滿後20日內向本院補提理由書「切勿逕送
上級法院」。
                                書記官  劉靜慧
中    華    民    國    98    年    4     月    22    日
附錄本判決論罪法條全文：
毒品危害防制條例第10條
施用第一級毒品者，處6月以上5年以下有期徒刑。
施用第二級毒品者，處3年以下有期徒刑。


司法院資訊處製作；財團法人民間司法改革基金會備份。
